【裁判字號】    91,簡上,105
【裁判日期】    920513
【裁判案由】    給付貨款
【裁判全文】
臺灣桃園地方法院民事判決  九十一年度簡上字第一○五號
    上  訴  人    乙○○○○○.
    訴訟代理人    陳康威
    複  代理人    楊淑芬
    被上訴人      甲○○
    訴訟代理人    王樹森律師
    複  代理人    何振益                住台北市○○街一號七樓之三
右當事人間請求給付貨款事件，上訴人對於中華民國九十一年四月二十三日本院中壢
簡易庭九十一年壢簡字第六五號第一審判決提起上訴，本院判決如左：
    主      文
上訴駁回。
第二審訴訟費用由上訴人負擔。
    事      實
甲、上訴人方面：
一、聲明：求為判決：
  （一）原判決廢棄。
  （二）被上訴人在第一審之訴及假執行之聲請均駁回。
二、陳述：除與原判決記載相同者，茲引用之外，補稱：
  （一）被上訴人甲○○並非系爭買賣契約之當事人，而其提起本件訴訟顯係當事人
        不適格。又如附表所示之佑康－一五○藥品（下稱系爭藥品）並非上訴人所
        訂購，而係上訴人診所之藥品採購人員即上訴人訴訟代理人陳康威以其個人
        名義向觀築緣事業有限公司（下稱觀築緣公司）訂購。
  （二）上訴人訂購之系爭藥品，已因具有瑕疵，而經觀築緣公司所派遣之人員取回
        。本件被上訴人竟訴請上訴人支付系爭藥品之貨款，顯有違民法第二百二十
        七條及同法第三百五十四條物之瑕疵擔保之規定。
  （三）系爭買賣起於上訴人診所採購人員陳康威於民國八十九年八月間，向觀築緣
        公司訂購系爭藥品十二盒，惟該公司送達之藥品都是快過期之產品，上訴人
        遂多次要求該公司派人前來處理，但始終未見該公司人員前來。於九十年四
        月間，陳康威再度向觀築緣公司訂購系爭藥品二百盒，不料，這次送來之藥
        品其中將過期之情形更甚於前次，陳康威見狀即要求觀築緣公司派人前來處
        理，並表示倘未前來，將提報衛生局辦理。數日後，該公司即派一位林棋能
        先生來取回藥品，當時陳康威曾要求林棋能寫一張取回證明，然林棋能卻表
        示系爭兩批藥品皆尚未付款，而無需寫退貨證明，並於留下名片（印有觀築
        緣事業有限公司、公司地址、電話等字樣）後離去。於事發一年後，被上訴
        人向上訴人提起本訴請求給付貨款，實令人感到莫名。
  （四）上訴人本人僅代理陳康威為收受貨物之簽名，而系爭買賣並非上訴人與被上
        訴人所為之買賣。況上訴人所經營之診所係中醫診所，並未使用西藥，則無
        訂購西藥之理，被上訴人之請求乃有違常理，且被上訴人並無法提出上訴人
        與其簽訂之買賣契約書。
三、證據：援用第一審所提證據之方法，並提出公司基本資料查詢、桃園縣政府營利
    事業登記證、名片、契約書、銷貨單各一份（以上均影本）為證。
乙、被上訴人方面：
一、聲明：求為判決如主文第一項所示。
二、陳述：除與第一審判決書記載相同者，予以引用外另補稱：
    （一）上訴人對於被上訴人出售系爭二批藥品之受領藥品銷貨單據，一者蓋有該
          聖明中醫診所戳章；一者由陳春美本人親自簽收之事實，並不爭執，足見
          上訴人確係以其聖明中醫診所即陳春美之名義，向被上訴人購買系爭二批
          藥品，並業經受領無誤。而上訴人雖辯稱：於九十年四月七日所簽收之系
          爭藥品係代理第三人陳康威購買云云，惟查，上訴人對於九十年四月七日
          所簽系爭藥品銷貨單據，既已於鈞院自承在其上僅簽立「陳」字，且未於
          旁加簽「代」字，當可認係上訴人自行向被上訴人購買系爭該批藥品，並
          非代理之意；又查，系爭第二批藥品送貨數量高達二百四十盒，自非第三
          人陳康威個人服用藥品之劑量。至證人楊淑芬於鈞院所為：「本件藥品是
          我先生（即上訴人訴代陳康威）的事與診所無關」之證詞及上訴人訴訟代
          理人陳康威諉稱係由其個人名義訂貨云云，無堪採信，上訴人確係以其名
          義向被上訴人購買系爭藥品。
    （二）上訴人自始即係向被上訴人個人購買系爭藥品，此業經上訴人於原審所自
          承，且於原審兩造間所提出之事證，亦均未涉及第三人為系爭買賣契約之
          當事人，則上訴人遽指被上訴人非系爭買賣契約之當事人，實無所據。蓋
          被上訴人係分別於八十九年八月八日及九十年四月六日，出售系爭藥品與
          上訴人，而被上訴人係以個人支票償付應支付予台灣博健公司之藥品貨款
          。本件買賣過程係上訴人為購買系爭第一批藥品，而由上訴人先打電話到
          台北（即台灣博健國際貿易有限公司，下稱台灣博健公司），再由台北將
          資料轉給被上訴人接洽，因之系爭二批藥品自始至今都是被上訴人以個人
          名義與上訴人為買賣行為。又台灣博健公司曾於八十九年四月十二日，向
          負責在桃園縣市經銷系爭藥品之經銷商即被上訴人發通知函，而觀築緣公
          司係於八十九年六月二十九日始核准設立，且觀築緣公司亦非系爭藥品佑
          康－一五０發泡錠之經銷商。足見觀築緣公司僅是被上訴人平日工作的公
          司，被上訴人係因兼作藥品買賣，而出售系爭二批藥品與上訴人。另由於
          上訴人迄未結清貨款，致被上訴人未能向台灣博健公司繳清貨款，因之無
          法開立發票。
    （三）上訴人所提出觀築緣公司於經濟部所登記之公司基本資料，固於其上所營
          事業資料欄登載「西藥批發業」。惟查，此係觀築緣公司就其所營事業之
          申請事項，至事業項目依法尚需經由主管機關即桃園縣政府核准後，始准
          登載於該公司之營利事業登記證，而得以實際從事經營業務，然遍查上開
          觀築緣公司營利事業登記證第七項營業項目，並無「西藥批發業」乙項；
          且西藥批發之主管機關，係桃園縣政府衛生局，並非經濟部，今桃園縣政
          府既無核准觀築緣公司得以經營西藥批發，則觀築緣公司所營事業項目，
          自不包括西藥批發，更不包括系爭藥品之販售。
    （四）上訴人固於原審辯稱系爭藥品因具瑕疵而由被上訴人收回，並以之為上訴
          理由，然上訴人迄未就此有利於己之事實，舉證以實其說。事實上，上訴
          人受領系爭藥品後，並未退還，且倘被上訴人所銷售之藥品貨物，具有瑕
          疵，並經被上訴人確認後，則被上訴人均會簽立「銷貨退回證明單」，交
          由買受人收執，然上訴人迄無法提出由被上訴人所簽立之銷貨退回證明單
          ，而兩造間之系爭買賣關係，既已有效存在，上訴人自應就被上訴人否認
          其所抗辯系爭買賣關係，業因系爭藥品有重大瑕疵，經被上訴人確認後取
          回，而解除之事實，負舉證責任。
    （五）至上訴人一再指陳：系爭藥品有瑕疵，此情該診所之會計小姐楊淑芬有看
          見云云，然證人楊淑芬於鈞院所證述之證詞，自相矛盾，而與經驗法則不
          符，無足採信。
三、證據：援用第一審所提證據之方法，並提出台灣博健公司通知、系爭藥品介紹、
    公司基本資料查詢、桃園縣政府營利事業登記證、經銷契約、銷貨退回證明單各
    一份；送貨單、請款單各三份及支票四紙（以上均影本）為證。
丙、本院依職權向桃園縣政府衛生局函調上訴人之登記資料，並傳訊證人林棋能及楊
    淑芬為證。
    理      由
一、本件被上訴人起訴主張上訴人先後於附表所示之時間，向被上訴人訂購如附表之
    系爭藥品，價金共計新臺幣（下同）十二萬七千二百元，而被上訴人已依約交付
    ，經上訴人簽收完畢。詎迭經催討上訴人給付貨款，上訴人均置之不理。爰依買
    賣之規定，請求上訴人給付上開貨款，及自支付命令聲請狀繕本送達翌日即九十
    年九月三十日起至清償日止，按年息百分之五計算之利息等情。上訴人則以被上
    訴人並非系爭買賣契約之當事人，且系爭藥品並非上訴人所訂購，而係上訴人診
    所之藥品採購人員即上訴人訴訟代理人陳康威，以其個人名義向觀築緣公司訂購
    。另系爭藥品因具有瑕疵，業經觀築緣公司派業務員林棋能前來處理，並將系爭
    藥品全數取回等語資為抗辯。
二、被上訴人主張系爭藥品先後於附表所示之時間，經送往上訴人診所，並經簽收等
    情，為兩造所不爭執，且據被上訴人提出銷貨單據二紙為證，應堪認定為真實。
    至被上訴人主張其出售系爭藥品予上訴人，而上訴人並未依約給付貨款等節，則
    為上訴人所否認，並以前揭上訴人並非系爭藥品買受人，且被上訴人亦非系爭藥
    品出賣人，而系爭藥品因具有瑕疵，業經全數退回等陳詞置辯，經查：
    （一）被上訴人主張上訴人先後於附表所示之時間，向被上訴人訂購如附表之系
          爭藥品，價金共計十二萬七千二百元，而被上訴人已依約交付，且經上訴
          人簽收完畢等情，業經證人即被上訴人之兄林棋能於本院準備程序證述甚
          詳（見本院九十一年十月十六日準備程序筆錄），並有上開銷貨單據二紙
          附卷可稽，且上訴人陳春美本人於本院準備程序亦就其於九十年四月七日
          在銷貨單據簽收系爭藥品等情陳述明確在卷（見本院九十一年十一月二十
          日準備程序筆錄）。再參諸上訴人於原審言詞辯論程序（見原審九十一年
          三月五日言詞辯論筆錄）及其所提答辯狀中（附於原審卷第二十四頁），
          均就上訴人曾向被上訴人訂購系爭藥品，及系爭藥品業經交付之事實自認
          在卷，足見被上訴人上開主張應屬可採。
    （二）上訴人雖抗辯：系爭買賣契約之當事人為上訴人訴訟代理人陳康威個人，
          並非上訴人云云，且提出契約書一份以佐其說，然陳康威自原審起即任上
          訴人訴訟代理人，且其於原審就上訴人確向被上訴人訂購系爭藥品之事實
          亦自認在卷，而上訴人於本院卻改稱：系爭買賣係陳康威個人行為，是以
          上訴人之主張是否與事實相符，已非無疑。再佐以上訴人所不爭執先後二
          次向被上訴人訂購之數量，其中第二批藥品數量高達二百盒，而上訴人已
          指稱第一批藥品有多數將過期等節，顯見上訴人主張系爭藥品為陳康威自
          行購入服用一節，應非實情。至上訴人雖提出契約書一份，以證明上訴人
          向其他廠商購入藥品時，均簽訂書面契約，用明雙方之權利義務，然觀諸
          上訴人所提出之契約書內容，可見該契約書應為「供給人：莊松榮製藥有
          限公司」所出具之制式契約，而非上訴人所提供要求簽立之契約書，是尚
          難因之逕認上訴人與其他廠商訂立買賣契約時，均將要求簽立契約書。況
          按買賣契約為諾成契約，一經當事人就標的物及其價金互相同意，買賣契
          約為成立；又買賣之債權契約並非要式行為，除民法第一百六十六條情形
          外，自無須以訂立書據為其要件，苟有其他證據方法，足以證明確有買賣
          事實，則因買賣所發生之債務關係，即不容藉口無書據而任意否認（最高
          法院二十年上字第二二○二號、十八年上字第二九五六號判例參照），則
          系爭買賣契約縱未訂立書面亦不影響其之效力。另上訴人陳春美、證人即
          陳康威之妻楊淑芬雖於本院準備程序中均陳稱：系爭買賣為陳康威個人行
          為云云，然其等所述上情，乃有違常情，已詳如前述，且其等既分別與系
          爭買賣、陳康威具有利害、親屬關係，則其等事後為圖卸責或附合陳康威
          之詞而為不實之陳述，衡情亦難謂非無可能，尚不得僅據其等之陳述即為
          上訴人有利之認定。從而，上訴人上開抗辯並無足為取。
    （三）上訴人雖抗辯：被上訴人並非系爭藥品之出賣人，出賣人應為觀築緣公司
          云云，並提出林棋能出示之名片一紙為證，然上訴人訂購系爭藥品之方式
          係經上訴人方面打電話至佑康總公司查詢，由該公司提供一有關桃園地區
          經銷商之電話號碼，而由上訴人方面打電話訂購後，再由林棋能送貨前來
          等情，為上訴人所不爭執，並經證人楊淑芬證述在卷（見本院九十二年四
          月一日言詞辯論筆錄），則上訴人係向系爭藥品之桃園縣市地區經銷商訂
          購系爭藥品一節，應堪認定。然本件被上訴人係系爭藥品之桃園縣市地區
          經銷商，有被上訴人所提出之經銷契約、台灣博健公司通知各一紙在卷可
          佐，且被上訴人為出售系爭藥品予上訴人，而向台灣博健公司進貨，並以
          其個人名義簽發支票以代支付貨款等情，亦有被上訴人所提出之送貨單、
          請款單各三份及支票四紙為證。據上，足認上訴人係向被上訴人個人訂購
          系爭藥品，即系爭買賣關係應存在於兩造之間無疑。至上訴人雖提出上開
          林棋能所交付之名片，並指稱系爭藥品之出賣人為觀築緣公司，且證人林
          棋能對上訴人所提出名片之真正性亦證述在卷，然被上訴人係任職於觀築
          緣公司一節，上訴人並不爭執，而被上訴人為便於與訂購客戶聯絡，以進
          行買賣交易，遂將其任職公司之名稱、聯絡電話及地址載印於對外交易時
          所使用之名片上，此舉或雖有違被上訴人與觀築緣公司間之僱傭契約之本
          旨，惟要難因之即認系爭藥品係為觀築緣公司所出賣，且證人林棋能確協
          助被上訴人進行系爭藥品之交易一情，亦經被上訴人及證人林棋能所陳稱
          在卷（見本院九十一年十月十六日準備程序筆錄），則證人林棋能雖為協
          助被上訴人履行系爭買賣契約，而持印載有觀築緣公司公司名義之名片，
          出面代被上訴人送達或處理系爭藥品，然亦難認證人林棋能即係以觀築緣
          公司業務員之身分，代表該公司為系爭藥品之買賣行為，基此，上訴人此
          抗辯亦不得採取。
    （四）上訴人雖抗辯：觀築緣公司依規定不得經營未經登記之販賣西藥業務云云
          ，並提出桃園縣政府營利事業登記證一紙為證，然系爭藥品之出賣人應為
          被上訴人，既如前所述，本件系爭之買賣關係當與觀築緣公司無涉，職是
          ，觀築緣公司之登記營業事項是否有販售西藥一項，及該公司是否有為販
          售西藥之行為等情，即非屬本件所應予審究之範圍，自無庸予以論述。
    （五）上訴人雖抗辯：系爭藥品因具有瑕疵，而經全數退回，是系爭賣買契約業
          經解除云云，然被上訴人自始否認有收受退貨一節，而按當事人主張有利
          於己之事實者，就其事實有舉證之責任，民事訴訟法第二百七十七條前段
          定有明文。又買受人對於出賣人有交付約定價金之義務，民法第三百六十
          七條亦定有明文，故買受人主張交付價金之義務，已因清償或其他原因而
          消滅者，對其原因有舉證責任，如不能舉證或所舉證據不實，法院自應為
          買受人敗訴之判決（最高法院四十四年度台上字第七七三號判例參照）。
          本件兩造間就系爭藥品之買賣關係，既已有效存在，則揆諸前揭規定與判
          例意旨，上訴人自應就其主張上開有利於己之事實，負舉證責任。然上訴
          人於本院準備程序中就上訴人並無退貨證明一節已自承在卷（見本院九十
          一年九月十七日準備程序筆錄），而被上訴人方面就其接受退貨之處理方
          式，有提出被上訴人接受訴外人慈航藥局退貨之銷貨退回證明單一紙可參
          ，是上訴人空言抗辯要難遽採。至上訴人雖指稱：林棋能取回退貨當時，
          有會計小姐楊淑芬目睹云云，然證人楊淑芬於本院言詞辯論程序既證稱：
          （問：系爭藥品有何問題？）‧‧林祺能在拿走前後共二批退貨時有遞給
          我們一張觀築緣公司的名片；（問：林祺能有無表明他是代表觀築緣公司
          ？）我沒有在場，所以我不確定等語（見本院九十二年四月一日言詞辯論
          筆錄），足認上訴人所稱退貨當時，證人楊淑芬並未在場親自見聞，是不
          得據證人楊淑芬之證詞即認定上訴人確有將系爭藥品退回，而由林棋能收
          受之情。據上，上訴人就此抗辯既未能舉證以實其說，自無從採信。
三、綜上所述，本件被上訴人主張上訴人應給付系爭藥品之價金等情為可採，上訴人
    抗辯被上訴人提起本件訴訟為當事人不適格等情，均為無可取。從而，被上訴人
    基於買賣之法律關係，請求上訴人應給付被上訴人十二萬七千二百元，及自支付
    命令聲請狀繕本送達翌日即九十年九月三十日起至清償日止，按年息百分之五計
    算之利息，為有理由，應予准許。是則原審判命上訴人如數給付，並依聲請宣告
    假執行，於法並無不合。上訴意旨猶執前詞，指摘原判決不當，求予廢棄改判，
    為無理由，應予駁回。
四、本件事證已臻明確，兩造其餘之攻擊防禦方法，無庸再逐一論述，併此敘明。
五、據上論結，本件上訴為無理由，依民事訴訟法第四百三十六條之一第三項、第四
    百四十九條第一項、第七十八條，判決如主文。
中      華      民      國    九十二    年      五      月    十三      日
                            臺灣桃園地方法院民事第一庭
~B審判長法官  郭琇玲
~B      法官  張益銘
~B      法官  王美玲
右為正本係照原本作成
本判決不得上訴
中      華      民      國    九十二    年      五      月    十三      日
~B法院書記官  王順天
~F0
~T40
附表：
┌───┬────────┬──────┬─────┬────┬─────┐
│編 號 │訂  購  時  間  │品       名 │數     量 │單   價 │金     額 │
├───┼────────┼──────┼─────┼────┼─────┤
│  一  │八十九年八月八日│佑康一五○  │十二盒    │六百元  │七千二百元│
├───┼────────┼──────┼─────┼────┼─────┤
│  二  │九十年四月六日  │佑康一五○  │二百盒    │六百元  │十二萬元  │
└───┴────────┴──────┴─────┴────┴─────┘


司法院資訊處製作；財團法人民間司法改革基金會備份。
